臺灣臺南地方法院民事判決　　　　　　　100年度親字第26號
原　　　告　許銀崇
訴訟代理人　王進輝律師
被　　　告　蔡明翰即蔡正雄
　　　　　　許美惠
上列當事人間請求認領無效事件，經本院於民國100年3月22日言
詞辯論終結，判決如下：
    主      文
確認許丁村於民國七十四年八月十三日認領被告蔡明翰之行為無
效。
確認許丁村於民國七十四年八月十三日認領被告許美惠之行為無
效。
訴訟費用新臺幣參仟元由被告負擔。
    事實及理由
一、本件原告起訴主張：原告為許丁村（男，民國27年6月17日
    生，身分證統一編號：Ｚ000000000號）之長子，許丁村於99
    年1月10日死亡，因許丁村生前於74年8月13日認領被告蔡明
    翰（男，57年3月25日生，身分證統一編號：Ｚ000000000號
    ）、許美惠（女，53年11月14日生，身分證統一編號：Ｚ000
    000000號），惟被告並非許丁村之子女。按「因認領而發生
    婚生子女之效力，須被認領人間具有真實之血緣關係，否則
    其認領為無效。」最高法院86年台上字第1908號參照，按「
    因認領而發生婚生子女之效力，須被認領人與認領人間具有
    真實之血緣關係，否則其認領為無效，此時利害關係人均得
    提起認領無效之訴。又由第三人提起認領無效之訴者，如認
    領當事人之一方死亡時，僅以其他一方惟被告即為已足。」
    最高法院94年度台上字第286號判例參照，為保持家族繼承
    之純正性，且維護真正繼承人之權益，原告爰提起本訴。並
    聲明：如主文所示。
二、被告方面：對原告主張無意見。
三、得心證之理由：
  (一)按確認法律關係之訴，非原告有即受確認判決之法律上利益
    者，不得提起之；確認證書真偽或為法律關係基礎事實存否
    之訴，亦同，民事訴訟法第247條第1項定有明文。又所謂「
    即受確認判決之法律上之利益」，係指因法律關係之存否不
    明確，致原告在私法上之地位有受侵害之危險，而此項危險
    ，得以對於被告之確認判決除去之者而言（最高法院42年台
    上字第1031號判例參照）；查本件原告主張其父親許丁村於
    74年8月13日認領被告蔡明翰、許美惠，然原告之父許丁村
    與被告蔡明翰、許美惠間並無真實之親子血緣關係，上述因
    認領所發生之父子關係與事實不符，戶籍登記資料與事實亦
    有不符，則原告在私法上之地位即有受侵害之危險，而此項
    危險，得以對於被告之確認判決除去之，揆諸上開說明，原
    告自有提起本件確認之訴之確認利益。
  (二)次按因認領而發生婚生子女之效力，須被認領人與認領人間
    具有真實之血緣關係，否則其認領為無效，此時利害關係人
    均得提起認領無效之訴。又由第三人提起認領無效之訴者，
    如認領當事人之一方死亡時，僅以其他一方為被告即為已足
    （參照最高法院86年臺上字第1908號判例）。原告主張上情
    ，業據原告提出戶籍謄本5件為憑，且就原告提出國立成功
    大學醫學院附設醫院鑑定原告與被告蔡明翰、許美惠間之血
    緣關係，經鑑定結果：「1.蔡明翰（男，民國57年3月25日
    ，身分證字號Ｚ000000000）與許銀崇（男，民國55年5月18
    日，身分證字號Ｚ000000000）DNA遺傳標記檢驗結果：(1)體
    染色體DNA STR檢驗結果，總半血親關係指數：0.000000000
    (2)父系遺傳標記Y染色體DNA STR單倍型結果有13處不一致。
    2.根據以上分析結果，兩人不可能為同父異母之兄弟關係。
    」、「根據以上分析結果，許美惠（女，民國53年11月14日
    ，身分證字號Ｚ000000000）與許銀崇（男，民國55年5月18
    日，身分證字號Ｚ000000000）不太可能為同父異母之姐弟關
    係。」，有成大醫院婦產部優生保健科血緣鑑定報告書2紙
    在卷可稽，足信原告主張之上開事實為真正。
  (三)查兩造間既無可能為同父異母之兄弟、姊弟關係，揆諸前開
    說明，原告之父許丁村於74年8月13日認領被告蔡明翰、許
    美惠之行為應屬無效，因之，原告請求確認許丁村於74年8
    月13日認領被告蔡明翰、許美惠之行為無效，為有理由，應
    予准許。
四、據上論結，本件原告之訴為有理由，依民事訴訟法第78條、
    第85條第1項前段、第87條第1項，判決如主文。
中    華    民    國   100    年    3     月    31    日
                     家事法庭     法  官  郭貞秀
上正本係照原本作成。
如對本判決上訴，須於收受判決正本送達後20日內向本院提出上
訴狀，並繳納上訴費及附具繕本。
中    華    民    國   100    年    3     月    31    日
                                  書記官  鄭隆慶